最高法院刑事判決　　　　　　九十四年度台上字第三四三二號
　　上　訴　人　甲○○即林進.
　　　　　　　　　　　　左1樓.
　　選任辯護人　劉昌崙律師
　　　　　　　　林聖彬律師
上列上訴人因傷害致人於死案件，不服台灣高等法院中華民國九
十三年十二月九日第二審更審判決（九十三年度上更(二)字第二三
五號，起訴案號：台灣士林地方法院檢察署八十六年度偵字第九
九八０號），提起上訴，本院判決如下：
    主  文
原判決撤銷，發回台灣高等法院。
    理  由
本件原判決認定上訴人甲○○（原名林進叡，於民國八十七年二
月十八日改名為甲○○）於八十六年九月二十六日十五時許，在
台北縣汐止市○○路○段五一五巷九十號旁廢棄軍營內，因不滿
被害人陳時道為用電之事詬罵其父林德彰，而與陳時道發生爭執
，繼而互毆，上訴人並遭陳時道以鐵條攻擊，上訴人對於傷害他
人，或有可能因該他人流血過多，或失於急救，而導致死亡結果
，在客觀上應能預見，但主觀上並無致陳時道於死之意，竟仍因
被陳時道以鐵條毆打，憤而基於傷害之犯意，持隨手撿拾之木棍
毆打陳時道，致陳時道枕部挫裂傷、胸部挫傷、背部挫傷；嗣因
其木棍遭陳時道打落，二人扭打在地，陳時道以口咬住上訴人右
手小指，上訴人乃隨手撿拾不詳姓名者棄置該處之水果刀一把，
刺陳時道背部二下，及左胸部一下而後逃逸，造成陳時道背部穿
刺傷二處（二處均長一‧五公分、寬０‧五公分，法醫驗斷書並
無深度之記載），左胸部刺創一處（長一‧五公分、寬一公分、
深八公分），陳時道因大量出血休克倒地不起，於送醫途中不治
死亡，事後為警扣得該水果刀一把（事後扣得時發現刀柄已斷）
及木棍一支等情。因而撤銷第一審關於上訴人部分科刑判決，改
判仍論處上訴人傷害人之身體，因而致人於死罪刑。
惟查(一)、未經參與審理之法官參與判決者，其判決當然違背法令
，刑事訴訟法第三百七十九條第十三款定有明文。本件原審九十
三年十一月二十五日之審判期日參與審判之法官為審判長法官蔡
秀雄、及法官周占春、蘇素娥，有審判筆錄在卷足按，而附卷之
判決正本其審判者則為審判長法官蔡秀雄、及法官林明俊、蘇素
娥，是顯以未經參與審理之法官林明俊參與判決，不能謂非違法
。(二)、審理事實之法院對於公平正義之維護，或對被告之利益有
重大關係，客觀上有調查之必要性，為認定事實與適用法律基礎
之證據，均應依法詳加調查，倘未予調查遽行判決，均屬依法應
於審判期日調查之證據未予調查之違法。上訴人在上訴審具狀聲
請向國立台灣大學醫學院附設醫院、內政部警政署刑事警察局或
台灣高等法院檢察署法醫中心查證導致扣案水果刀刀柄與刀身斷
裂分離之原因，以印證其辯稱：係被害人陳時道持鐵條衝向伊，
始造成伊手持之水果刀斷裂，並非伊持該水果刀刺擊被害人胸部
云云，原審雖就此客觀重要且與上訴人利益有重大關係之事項，
據以向內政部警政署刑事警察局函詢，然該局僅函覆該部分「歉
難鑑驗」（見原審更(二)卷第七十頁），原審自應再向國立台灣大
學醫學院附設醫院或台灣高等法院檢察署法醫中心查證，方可謂
已盡職權調查之能事，乃原審未繼續調查，遽以「尚難遽認扣案
水果刀刀柄與刀身斷裂分離之原因係因陳時道持鐵條衝向被告，
左胸部自行遭被告所持水果刀刺入，始造成其所持之水果刀斷裂
，自難為被告有利之認定」（見原判決第八頁），自有職權調查
未盡之違法。以上或係上訴意旨所指摘，或為本院得依職權調查
之事項，應認原判決仍有撤銷發回更審之原因。
據上論結，應依刑事訴訟法第三百九十七條、第四百零一條，判
決如主文。
中　　華　　民　　國　九十四　年　　六　　月　二十四　日
                      最高法院刑事第十一庭
                          審判長法官  洪　清　江
                                法官  石　木　欽
                                法官  李　伯　道
                                法官  林　勤　純
                                法官  陳　世　淙
      本件正本證明與原本無異
                                      書  記  官
中　　華　　民　　國　九十四　年　　七　　月　　四　　日
                                                      Ｔ
